【裁判字號】    97,抗,408
【裁判日期】    970916
【裁判案由】    假扣押
【裁判全文】
臺灣高等法院臺中分院民事裁定           97年度抗字第408號
抗 告 人
即債務人  乙○○
送    達
代 收 人  丙○○
相 對 人
即債權人  甲○○
送    達
代 收 人  廖君卿
上列當事人間請求清償債務事件，抗告人不服台灣台中地方法院
97年度裁全字第4684號中華民國97年6月18日第一審裁定，提起
抗告，本院裁定如下：
    主  文
原裁定廢棄，應由台灣台中地方法院更為裁定。
    事實及理由
一本件相對人於民國（下同）97年6月17日向原審聲請裁定假扣
  押之原因以：抗告人乙○○與相對人甲○○共同出資與第三人
  賴誠吉成立隱名合夥，甲○○出資新台幣（下同）766,000元
  ，合夥人間已結束合夥關係，乙○○已取得出資款項，乙○○
  應返還766,000元云云，然相對人置之不理，抗告人亦聽聞相
  對人有變賣財產之行為，因而聲請裁定假扣押，原審裁定准許
  假扣押，抗告人不服，爰提起本件抗告。
二按民事訴訟法第522條第1項、第523條第1項、第526條第1項及
  第2項規定，債權人就金錢請求或得易為金錢請求之請求，欲
  保全強制執行者，得聲請假扣押；假扣押非有日後不能強制執
  行或甚難執行之虞，不得為之；請求及假扣押之原因應釋明之
  。前項釋明如有不足，而債權人陳明願供擔保或法院認為適當
  者，法院得定相當之擔保，命供擔保後為假扣押。若債權人就
  其請求及假扣押之原因未予釋明，法院尚且不得命擔保後為假
  扣押（最高法院94年度台抗字第665號裁定參照）。所謂釋明
  ，係指當事人提出即時可以調查之證據，俾法院信其主張為真
  實之謂，當事人之主張或陳述，並非使法院得心證之證據方法
  ，自非釋明，參照最高法院72年度台上字第1018號判決要旨。
三經查，本件相對人於原法院聲請假扣押時，其聲請狀雖提出隱
  名合夥契約書影本為證，惟上開證據應認為係對假扣押之本案
  「請求」原因之釋明，然於「假扣押」之原因，僅泛稱：頃聞
  債務人有變賣財產之行為，並未提出能即時調查之證據，以為
  釋明，相對人尚未就假扣押之原因，盡釋明之責。況相對人甲
  ○○於97年6月17日提出之假扣押聲請狀所附之「隱名合夥契
  約書」係第三人賴誠吉與抗告人乙○○簽訂之合夥投資購買土
  地契約，並非抗告人與相對人簽訂之契約。雖相對人陳明願提
  供擔保，惟依上開法條說明，如欲適用民事訴訟法第526條第2
  項之規定，命債權人供擔保後為假扣押，前提需債權人已就假
  扣押之本案請求及假扣押之原因，均已盡釋明之責，法院仍認
  釋明有所不足，始得適用該條項規定。本件相對人既未釋明「
  假扣押」之原因，依上開規定即不應准許假扣押之聲請，原法
  院准許相對人之聲請，其裁定內容顯有不當，抗告人執此指摘
  原裁定不當，為有理由，應予廢棄，發回原審法院更為妥適之
  處理。
據上論結，本件抗告為有理由，依民事訴訟法第492條，裁定如
主文。
中    華    民    國    97    年    9     月    16    日
                  民事第四庭    審判長法  官  陳蘇宗
                                      法  官  張浴美
                                      法  官  黃永祥
以上正本係照原本作成。
不得再抗告。
                                      書記官  陳信和
中    華    民    國    97    年    9     月    17    日
                                                      Ａ


司法院資訊處製作；財團法人民間司法改革基金會備份。
